臺灣彰化地方法院民事裁定
111年度抗字第37號
抗  告  人  陳虹君  


            陳秉軒即陳虹字之繼承人


            陳秉鈞即陳虹字之繼承人


兼上二人之
法定代理人  江佳玲即陳虹字之繼承人


相  對  人  陳吉祥  
上列抗告人與相對人間因拍賣抵押物事件，對於民國111年5月10
日本院司法事務官所為之111年度司拍字第43號裁定提起抗告，
本院裁定如下：
    主  文
壹、抗告駁回。
貳、抗告程序費用由抗告人負擔。
    理  由
壹、本件抗告意旨略以：
　一、抗告人之被繼承人陳虹字與抗告人陳虹君雖於民國(下同)
      86年間，向相對人陳吉祥借款新臺幣(下同)200萬元，並
      提供如原裁定附表所示之不動產供相對人設定抵押權200
      萬元作為擔保，惟抗告人等所積欠之債務前已於110年5月
      全額清償完畢，故抗告人之債務已不存在，相對人自不得
      聲請拍賣本件抵押物。
　二、退步言之，縱抗告人尚未清償該200萬元之債務，惟依民
      法第125條規定，相對人之請求權已因15年間不行使而消
      滅，且相對人於請求權之時效完成後，五年間從未實行抵
      押權，依同法第880條之規定，其抵押權已因除斥期間之
      經過而消滅，自亦無從准許拍賣抵押物。
貳、經查：
　一、按抵押權人，於債權已屆清償期，而未受清償者，得聲請
      法院，拍賣抵押物，就其賣得價金而受清償；民法第873
      條定有明文。
　二、次按聲請拍賣抵押物，原屬非訟事件，法院所為准許與否
      之裁定，無確定實體法上法律關係存否之性質，於債權及
      抵押權之存否，並無既判力。故祇須其抵押權已經依法登
      記，且債權已屆清償期而未受清償，法院即應為准許拍賣
      之裁定。而對於此項法律關係有爭執之人，為保護其權利
      ，得提起訴訟，以謀解決，不得僅依抗告程序聲明其爭執
      ，並據為廢棄准許拍賣抵押物裁定之理由（最高法院51年
      度台抗字第269號裁定、58年度台抗字第524號裁定及94年
      度台抗字第270號裁定意旨參照）。
　三、復按民法第880條所定抵押權因除斥期間經過而消滅之前
      提，為抵押權所擔保之債權請求已因時效而消滅，而抵押
      權所擔保之債權請求權是否因時效而消滅，及抵押權是否
      更因除斥期間經過而消滅，均屬實體問題，非准許拍賣抵
      押物裁定程序所得審究（臺灣高等法院106年度非抗字第2
      1號、105年度非抗字第10號裁定意旨參照）。
　四、本件抗告人所有如原裁定即本院111年度司拍字第43號之
      附表所示不動產上，設定有相對人之新臺幣200萬元之普
      通抵押權此情，業據相對人於聲請拍賣抵押物程序中提出
      土地建築改良物抵押權設定契約書、他項權利證明書、本
      票、除戶戶籍謄本、土地登記第一類謄本、建物登記第一
      類謄本等影本為證，而於形式上顯已可認確有抵押權擔保
      範圍內之債權存在及抵押債權已屆清償期而未獲清償等情
      。是原裁定就抵押權已經依法登記，且債權已屆清償期而
      未受清償等要件為形式上審查，據以准許相對人拍賣抵押
      物，與法並無不合。
　五、抗告人於本件抗告程序之所陳，係以已清償、時效完成及
      除斥期間經過等抗辯為理由，惟縱然屬實，核屬俱對實體
      事項之爭執，依前揭說明，並非本件非訟程序所得審究之
      ，抗告人應另循訴訟程序以資解決。從而，抗告意旨指摘
      原裁定不當，求予廢棄，為無理由，應予駁回。
參、據上論結，本件抗告為無理由，依非訟事件法第46條、第21
    條第2項，民事訴訟法第495條之1第1項、第449條第1項、第
    95條、第78條，爰裁定如主文。
中　　華　　民　　國　　111 　年　　6 　　月　　9 　　日
                  民事第四庭    法　官　李言孫
以上正本係照原本作成。
如對本裁定抗告，須於裁定送達後10日內向本院提出抗告狀。
中　　華　　民　　國　　111 　年　　6 　　月　　9 　　日
                                書記官　梁永慶